【裁判字號】    96,訴,1432
【裁判日期】    970904
【裁判案由】    偽造有價證券等
【裁判全文】
臺灣臺南地方法院刑事判決              96年度訴字第1432號
公  訴  人  臺灣臺南地方法院檢察署檢察官
被      告  甲○○
指定辯護人  鄭淑子律師
上列被告因偽造有價證券等案件，經檢察官提起公訴（96年度偵
字第8824號），並於本院審理時，以言詞追加故買贓物罪（本院
九十七年八月十二日審判筆錄），本院判決如下：
    主  文
甲○○共同故買贓物，處有期徒刑伍月，減為有期徒刑貳月又拾
伍日；又共同犯偽造有價證券罪，處有期徒刑肆年，如附表所示
偽造之支票壹張沒收。應執行有期徒刑肆年貳月，如附表所示偽
造之支票壹張沒收。
被訴侵占遺失物部分無罪。
    事  實
一、甲○○因向其債務人即綽號「阿吉」之張倉糧（原名張逸舟
    ）催討欠款未獲清償，為延緩清償期，並供張倉糧履行該欠
    款債務之擔保，其與張倉糧均明知報紙廣告所出售之支票係
    來路不明之贓物，竟共同基於故買贓物之犯意聯絡，由張倉
    糧交付現金新台幣（下同）三千元予甲○○，於民國九十五
    年十月十九日起至同年十一月間某日，在不詳地點，經由報
    紙廣告向不詳姓名之人購得如附表所示發票日、金額均空白
    之乙○○所有於九十五年九月二十三日在台南市○○路附近
    遺失之支票一紙（業經蒞庭檢察官以言詞追加故買贓物部分
    ）。嗣甲○○、張倉糧均明知所購得之上開支票發票日、金
    額均空白，未經發票人乙○○授權，不得任意填載簽發使用
    ，竟共同意圖供行使之用，於九十五年十月十九日起至同年
    十一月間某日，在台南市○○○路三○八號「雅園地餐廳」
    （後更名為好佳人餐廳），由張倉糧在該支票上偽填發票日
    期「九十六年四月十五日」及金額「150,000元、新台幣壹
    拾伍萬元」，以完成發票行為，並在該支票背書後，將支票
    持交甲○○（張倉糧偽造有價證券部分未據起訴，應由檢察
    官另行處理）。嗣於九十六年一、二月間，甲○○明知上開
    支票來路不明，且屬偽造無法兌現之支票，竟於不詳地點，
    將該偽造之支票持交不知情之友人王周全，供抵償其積欠王
    周全之債務。王周全再持上開支票向不知情之鄰人林沈阿富
    調借現金，嗣林沈阿富屆票載日期持前開偽造支票至金融機
    構提示時，因支票已為乙○○於九十五年九月二十五日掛失
    止付而退票，因而循線查獲上情。
二、案經乙○○訴由臺南市警察局第五分局報告台灣台南地方法
    院檢察署檢察官偵查起訴。
    理  由
一、本件有關以下所引用之供述或非供述證據，公訴人、被告及
    辯護人於本案言詞辯論終結前，均未爭執其證據能力，本院
    審酌前開證據之作成或取得之狀況，並無非法或不當取證之
    情事，亦無顯不可信或證據力明顯過低之情形，復經本院於
    審判期日就上開證據依法進行調查、辯論，依刑事訴訟法第
    一百五十九條之五規定，均具有證據能力，合先敘明。
二、訊之被告甲○○對於前揭事實，固於本院審理時供述無訛，
    惟矢口否認有何偽造有價證券、行使偽造有價證券與故買贓
    物犯行，辯稱：因張倉糧積欠被告債務，始轉讓系爭支票予
    被告，被告再將支票轉讓第三人，並無偽造有價證券與行使
    偽造有價證券之犯意；且因證人張倉糧無法清償債務，亦無
    支票可供使用，被告始依以其所交付之三千元看報紙廣告購
    買系爭支票交由張倉糧填載日期、金額，縱認被告購得之支
    票為芭樂票，然芭樂票未必即為贓物，被告並無故買贓物之
    主觀犯意云云。經查：
    (一)被告持交證人王周全，王周全轉讓林沈阿富，嗣由林沈阿
      富屆期提示退票之附表所示系爭支票，係好萊特企業行負
      責人乙○○所有，於九十五年九月二十三日在台南市○○
      路一帶遺失之寶華商業銀行永康分行為付款人之空白支票
      十七張其中之一張，該遺失之支票均未記載發票日、金額
      與發票人，且於遺失後之九十五年九月二十五日申報掛失
      止付等情，業據證人即好萊特企業行負責人乙○○於警詢
      時證述綦詳，並有支票與退票理由單各一紙、遺失票據申
      報書一件附卷可佐，是如附表所示支票確屬贓物無訛。
    (二)被告因向證人張倉糧催討債務，張倉糧無力償還，乃交付
      三千元予被告，由被告依報紙廣告向不詳姓名之人購買如
      附表所示未記載發票日與金額之空白支票，再由張倉糧填
      載發票日「九十六年四月十五日」與金額「十五萬元」，
      完成發票行為後，將支票交付被告，以延展清償期等情，
      業據被告於本院審理時供述在卷，核與證人張倉糧到庭結
      證之事實相符，並有被告提出其持有證人張倉糧事後另行
      簽發之本票二紙在卷可佐（本院卷第34頁）。參以被告於
      審理中供承：「我不知道票（即附表所示支票）的來源．
      ．．我知道那是芭樂票」（本院卷第133頁），證人張倉
      糧證稱：「我拿三千元叫他（指被告）去買支票回來給我
      簽」、「（你認為票的來源為何？）應該是人頭票，報紙
      上都有刊登賣支票的事」等語（本院卷第127、128頁），
      足認被告與證人張倉糧均明知附表所示支票係被告依報紙
      廣告購得，非循正常票據轉讓方式受讓取得，而屬來路不
      明之支票至明。
    (三)其次，附表所示支票既為被告與證人張倉糧看報紙廣告以
      三千元購得，渠二人應明知該支票來路不明，交付支票之
      不詳姓名之人應非真正發票人，其等在未取得真正發票人
      「好萊特企業行、乙○○」授權之情況下，竟由證人張倉
      糧在支票上隨意偽填發票日與金額後，交付被告，以延展
      其積欠被告之債務，並供履行債務之擔保，益徵渠等為供
      行使之用偽造有價證券犯行，至為明確。
    (四)又參照被告於審理中自承：有與張倉糧約定，張倉糧應於
      票載日期前，提出現金換回支票（本院卷第132頁），此
      部分事實已據證人張倉糧證述屬實（本院卷第128頁），
      被告復自承該支票不可能兌現（本院卷第133頁）。則其
      在明知如附表所示支票係偽造之支票，且屬不可能兌現的
      情況下，猶將支票交付不知情之王周全，供抵償其積欠王
      周全債務，王周全再轉讓不知情之林沈阿富調借現金，林
      沈阿富嗣於票載日期屆至提示付款時，因掛失止付而退票
      ，業經證人王周全、林沈阿富於警詢時證述無訛，且有如
      附表所示支票與退票理由單各一紙附卷可資佐證，從而，
      被告行使偽造有價證券之犯行，亦堪予認定。
    (五)綜上，被告所辯，尚無足取，本件事證明確，被告各該犯
      行，均洵堪認定。
三、按受徒刑之執行完畢，或一部之執行而赦免後，五年以內故
    意再犯有期徒刑以上之罪者，為累犯，加重本刑至二分之一
    ，刑法第四十七條第一項定有明文。經查，被告前犯妨害自
    由罪，為台灣高等法院台南分院87年度上訴字第86號判處有
    期徒刑八月確定，於九十年十月十八日縮刑期滿執行完畢，
    有台灣高等法院被告前案紀錄表在卷足憑，上開徒刑執行完
    畢五年以內之期間為九十年十月十九日起至九十五年十月十
    八日止。本件被告取得及偽造如附表所示支票之時間，依被
    告於九十六年五月九日警詢供述：係綽號「阿吉」之張倉糧
    於約四、五個月前拿給我的，正確時間已忘記（警卷第2頁
    ），嗣於偵查中改稱：約九十五年十月至十一月間左右，正
    確時間已忘記等語（96偵8824卷第8頁），參照證人張倉糧
    於審理中證述：「（這張支票是你何時、地交給甲○○？）
    時間我不記得了，是出獄後（查證人張倉糧於九十五年六月
    二日假釋出獄）約九十五年九月間在中華西路308號雅園地
    餐廳交付給他的」等語（本院卷第125頁），則就被告與證
    人張倉糧何時購得如附表所示支票及偽填發票日與金額之正
    確時間，二人顯然均記憶模糊，無法為正確之陳述。而本件
    犯罪時間涉及被告是否成立累犯之認定，既無事證足資證明
    犯罪時間在九十五年十月十八月以前，依罪疑惟輕原則，本
    院採有利於被告之認定，認故買贓物與偽造有價證券之犯罪
    時間依被告偵查中之供述即九十五年十月十九日以後至同年
    十一月間某日為準，附此說明。
四、論罪科刑
    (一)被告明知附表所示支票來路不明，仍以三千元之對價買受
      該空白支票，核係犯刑法第三百四十九條第二項故買贓物
      罪；被告與張倉糧意圖供行使之用，在附表所示支票上偽
      填發票日期與金額，核係犯刑法第二百零一條第一項偽造
      有價證券罪。被告就所犯上開故買贓物與偽造有價證券部
      分，與張倉糧間有犯意聯絡，行為分擔，均為共同正犯。
      被告偽造有價證券後，復進而交付王周全而持以行使，其
      行使之低度行為，應為其偽造之高度行為所吸收，不另論
      罪。所犯上開故買贓物罪與偽造有價證券罪，犯意各別，
      行為互殊，罪名不同，應分論併罰。起訴事實雖未論及故
      買贓物之事實，惟此部分業經蒞庭檢察官於審理時以言詞
      追加起訴，本院自得予以審理。至張倉糧所犯偽造有價證
      券部分，因未據檢察官起訴，此部分應由檢察官另行處理
      。
    (二)查被告被告於七十年因殺人、妨害兵役案件，分別被判處
      有期徒刑十四年、四年確定，八十五年間復犯妨害自由罪
      ，被判處有期徒刑八月確定，於九十年十月十八日執行完
      畢（尚不構成累犯），有台灣高等法院被告前案紀錄表在
      卷可參，素行不佳。審酌被告使用來路不明空白支票，偽
      填內容後持以行使，損害票據流通之信用與社會交易安全
      ，犯後猶飾詞否認犯行，惟其偽造支票之面額非鉅，犯罪
      動機係出於一時財務困窘，兼衡其犯罪手段、國中畢業之
      智識程度與犯罪所生之損害等一切情狀，爰分別量處如主
      文所示之刑。如附表所示偽造之支票一張，應依刑法第二
      百零五條規定併宣告沒收。
    (三)又本件被告所犯故買贓物罪之犯罪時間在九十六年四月二
      十四日以前，符合中華民國九十六年罪犯減刑條例第二條
      第一項第三款之規定，應減其宣告刑二分之一，並與依同
      條例第三條第一項第十五款不得減刑之偽造有價證券罪所
      處之刑，依同條例第十一條之規定定其應執行之刑如主文
      所示。
五、至起訴事實以被告偽造有價證券之行為包括偽刻「好萊特企
    業行」及「乙○○」之印章，再持以盜蓋於附表所示支票上
    部分，已為被告否認，辯稱：支票買回來時就有發票人印章
    等語（本院卷第132頁），核與證人張倉糧證述：支票上發
    票人欄「好萊特企業行」、「乙○○」的印章非渠所蓋一節
    相符，本件既未扣得上開偽刻之印章，復無證據足資證明被
    告與張倉糧有偽刻上開印章及盜蓋於支票之事實，是起訴書
    所指此部分事實要屬不能證明，惟此部分如成立犯罪，即為
    前開偽造有價證券行為之一部而有裁判上一罪關係，爰不另
    為無罪之諭知。
六、無罪部分
    (一)公訴意旨略以：被告甲○○於九十五年九月二十三日後之
      某日，拾獲乙○○所有空白支票一本（票頭載有「好萊特
      企業行」及「乙○○」名稱，付款人為寶華商業銀行永康
      分行，帳號38272-1號，支票號碼為BB0000000-BB0000000
      號，為乙○○於九十五年九月二十三日在台南市○○路附
      近遺失），竟基於侵占遺失物之犯意，將上開空白支票乙
      本侵占入己，因認被告涉犯刑法第三百三十七條侵占遺失
      物罪嫌等語。
    (二)按按犯罪事實，應依證據認定之，無證據不得推定其犯罪
      事實。不能證明被告犯罪者，應諭知無罪之判決，刑事訴
      訟法第一百五十四條第二項、第三百零一條第一項分別定
      有明文。訊之被告堅決否認拾獲上開乙○○遺失之空白支
      票一本，亦堅決否認侵占遺失物犯行，辯稱：因張倉糧積
      欠其債務，無力清償，亦無支票可供使用，始由張倉糧交
      付三千元，由伊看報紙廣告購買如附表所示支票，交由張
      倉糧填載日期、金額後交付伊，以延展張倉糧債務之清償
      期，並供履行債務之擔保等語，經查，被告此部分所辯，
      核與證人張倉糧證述情節相符，本件亦僅查獲被告交付王
      周全，王周全再轉讓林沈阿富，由林沈阿富屆期提示退票
      之如附表所示支票與退票理由單各一紙，已據證人王周全
      、林沈阿富於警詢時證述明確，並有卷附上開支票與退票
      理由單各一紙足憑。綜上參互印證，本件依調查所得證據
      尚不足以證明被告確有侵占遺失物之犯行，此部分犯罪尚
      屬不能證明，此外復查無其他積極證據足資證明被告有何
      上述侵占遺失物犯行，何況被告故買贓物之犯罪，業如上
      述，自無再成立侵占遺失物罪之可能，惟此部分既經檢察
      官起訴到院，其訴仍存在，爰併為無罪之諭知。
據上論斷，應依刑事訴訟法第二百九十九條第一項前段、第三百
零一條第一項，刑法第三百四十九條第二項、第二百零一條第一
項、第二百零五條、第二十八條、第五十一條第五款，刑法施行
法第一條之一，中華民國九十六年罪犯減刑條例第二條第一項第
三款、第七條、第十一條，判決如主文。
本案經檢察官莊立鈞到庭執行職務
中    華    民    國    97    年     9     月    4    日
                  刑事第五庭    審判長法  官  沈揚仁
                                      法  官  林欣玲
                                      法  官  林逸梅
以上正本證明與原本無異。
如不服本判決應於收受本判決後10日內向本院提出上訴書狀，並
應敘述具體理由。如未敘述上訴理由者，應於上訴期間屆滿後20
日內向本院補提理由書狀（均須按他造當事人之人數附繕本）「
切勿逕送上級法院」。
                                      書記官  郭純瑜
中    華    民    國    97    年    9     月    5     日
附錄論罪科刑法條：
中華民國刑法第201條
（有價證券之偽造變造與行使罪）
意圖供行使之用，而偽造、變造公債票、公司股票或其他有價證
券者，處3年以上10年以下有期徒刑，得併科3千元以下罰金。
行使偽造、變造之公債票、公司股票或其他有價證券，或意圖供
行使之用，而收集或交付於人者，處1年以上7年以下有期徒刑，
得併科3千元以下罰金。
中華民國刑法第349條
（普通贓物罪）
收受贓物者，處 3 年以下有期徒刑、拘役或 5 百元以下罰金。
搬運、寄藏、故買贓物或為牙保者，處 5 年以下有期徒刑、拘
役或科或併科 1 千元以下罰金。
因贓物變得之財物，以贓物論。
┌─────────────────────────────────────┐
│附表                                                                      │
├──┬─────┬──────┬──────┬──────┬───────┤
│編號│支票號碼  │付款人      │發票人      │  發票日    │面額(新台幣)  │
├──┼─────┼──────┼──────┼──────┼───────┤
│ 1  │BB0000000 │寶華商業銀行│好萊特企業行│96年4月15日 │  150,000元   │
│    │          │永康分行    │乙○○      │            │              │
│    │          │帳號38272-1 │            │            │              │
└──┴─────┴──────┴──────┴──────┴───────┘


司法院資訊處製作；財團法人民間司法改革基金會備份。
